【裁判字號】    97,交聲,60
【裁判日期】    970515
【裁判案由】    違反道路交通管理處罰條例聲明異議
【裁判全文】
臺灣雲林地方法院交通事件裁定        97年度交聲字第60號
移送機關即
原處分機關  交通部公路總局嘉義區監理所雲林監理站
異  議  人
即受處分人  乙○○
上列受處分人因違反道路交通管理處罰條例案件，對於交通部公
路總局嘉義區監理所雲林監理站民國97年3 月18日所為之裁決處
分（原處分案號：雲監裁字第裁72-KAE056227號）聲明異議，本
院裁定如下：
    主  文
原處分撤銷。
乙○○汽車駕駛人，行車速度，超過規定之最高時速，處罰鍰新
台幣貳仟元，並記違規點數壹點。又經交通勤務警察制止時，不
聽制止及拒絕停車接受稽查而逃逸，處罰鍰新台幣仟元，並記
違規點數壹點。
    理  由
一、聲明異議意旨略以：異議人乙○○當天經過被舉發路段時，
    有看到警察在路旁舉發其他車輛，可是當我的車輛經過時，
    警員沒有出來攔停，也沒有以手勢要我停車，所以我當然沒
    有停車就駛離現場，可是後來就接到舉發單說我超速及不服
    取締，加速逃逸，且沒有附舉發照片為證，故異議人不服原
    裁處，提起本件異議。
二、按交通法庭認為聲明異議有理由或聲明異議雖無理由而原處
    分不當或違法者，應以裁定將原處分經聲明異議部分撤銷，
    並自為裁定。道路交通案件處理辦法第20條前段定有明文；
    又按汽車駕駛人，行車速度，超過規定之最高時速，或低於
    規定之最低時速，除有第43條第1 項第2 款情形外，處新臺
    幣1200元以上2400元以下罰鍰。汽車駕駛人，駕駛汽車有違
    反本條例之行為，經交通勤務警察或依法令執行交通稽查任
    務人員制止時，不聽制止或拒絕停車接受稽查而逃逸者，除
    按各該條規定處罰外，處新臺幣3000元以上6000元以下罰鍰
    。汽車駕駛人有下列各款所列條款之一者，除依原條款處罰
    鍰外，並予記點：一、有第33條第1 項、第2 項、第38條第
    1 項、第40條、第45條、第47條第1 款至第3 款、第48條、
    第49條或第60條第1 項、第2 項第1 款、第2 款情形之一者
    ，各記違規點數1 點。道路交通管理處罰條例第40條、第60
    條第1 項、第63條第1 項第1 款分別定有明文。
三、經查：
    (一)異議人並不否認其於97年2 月24日下午2 時55分左右有駕
      駛車牌號碼S2-7955 號自小客車行經158 甲公路西向10公
      里前之路段，並在該處遇到員警之巡邏車，且未停車即駛
      離上開路段，又其聲明異議狀及本院訊問時之陳述在卷可
      稽。
    (二)證人即雲林縣警察局員警甲○○到庭證稱：我現在是虎尾
      分局龍岩派出所員警，97年2 月24日下午2 時55分左右，
      我在雲158 甲公路執行交通整理勤務，該路段在褒忠鄉，
      就是在我們派出所前面，往西方就是往東勢方向。該路段
      的路況如我今日所提出之列印照片3 紙所示，是雙向單線
      道。當時這個路段的車輛很少。我看到異議人的車之前，
      並沒有其他人被我攔檢中，當異議人車輛經過時，我們巡
      邏車外掛雷達測速器，測得異議人所駕駛之車輛超速，該
      測速器的警示器，就發出警示聲，並鎖定異議人的車輛測
      速，並在該測速器的螢幕上顯示車輛的速度。而且當時只
      有異議人的一台車輛通過該處，所以測速器不路誤測到其
      他車輛的速度，另外光用肉眼看就知道異議人的車子開得
      很快。我們使用的測速器，都有按時去檢測、校對，所以
      不會誤測車子的速度。當時我和我的所長就鳴笛及揮旗攔
      停異議人的車輛，他沒有理會我們的攔停，就逕自駛離，
      因為我們有很多次經驗，若是追逐道路交通違規者，因而
      發生交通事故，我們都會很麻煩，所以長官就提醒我們說
      若是沒有辦法攔下違規者，就直接逕行舉發，所以我們就
      沒有追逐異議人的車輛，而採逕行舉發的方式舉發。另外
      ，因為我們現在使用的巡邏車外掛測速器都沒有照相功能
      ，所以本件沒有附照片為證等語。
    (三)由證人甲○○所提供之158 甲公路西向10公里前路段之照
      片3 紙可認該路段為雙向單線道，限速50公里，屬鄉○路
      段，四周並無市集或密集之住宅，且道路之二邊均有多數
      農田，故依當地之路況，異議人車輛確得以高速行駛，而
      不會被人、車阻礙。且從證人甲○○所附之當時警車照片
      1 紙，其所使用之巡邏車確實外掛有超速測速器1 台，是
      證人甲○○稱異議人被測速器測得時速95公里，超過該路
      段速限達45公里，事屬有憑。
    (四)另由證人甲○○於本院訊問候所提出之本件道路交通管理
      事件通知單前後連號之通知單，並未見證人甲○○於舉發
      異議人違規前、後一小時內，有另舉發其他車輛違規，故
      證人甲○○稱當時只有異議人一台車經過該路段，於發現
      異議人車輛時並未有攔停舉發其他車輛，且測速器也不會
      誤測到其他車輛之車速等情，堪屬信實。
    (五)況證人甲○○為依法執行勤務之員警，與異議人素無嫌隙
      ，又經到庭具結後證述如上，其證言應無誣指異議人之虞
      。而本件異議人超速行駛及拒絕接受攔停而逃逸之違規過
      程，若有監視錄影器錄影或拍照存證固然最好，可免除不
      必要之爭議，然員警執行交通勤務，依法並未要求就任何
      違規事項均必須錄影或拍照存證，且因此等違規情事均發
      生於一剎那之間，除非恰有錄影設備或得拍攝快速移動畫
      面之照相設備，否則要求值勤警員或舉發機關緊急錄影或
      拍照，並須以此為證，亦未免與執行勤務之實況難合。是
      以因無法及時攝影取證，事實上亦僅能仰賴舉發員警之證
      述，別無其他舉證之可能，如無其他證據顯示舉發員警有
      誤認或故意構陷之情事時，尚難以舉發員警無法提出違規
      照片佐證，即認其所述不可採信，否則該未裝設科學儀器
      之路段，即陷入駕駛人得任意違規狀態，自非妥適。
四、綜上，本件異議人確有違反道路交通管理處罰條例第40條、
    第60條第1 項，超速駕駛及拒絕員警攔停而逃逸之事實，堪
    以認定。異議人異議稱其並未有本件裁罰之違規云云為不可
    採，原處分就異議人各該違規行為所處罰鍰之額度亦屬適當
    。惟依同條例第63條第1 項，異議人之兩種違規行為，僅應
    各記違規點數1 點，本件原處分卻裁罰異議人「並記違規點
    數4 點」，此部分已逾越法定之裁罰範圍，當屬違法，是異
    議人之異議雖屬無理由，本院仍應依道路交通案件處理辦法
    第20條前段將原處分撤銷，並仍以異議人有違反道路交通管
    理處罰條例第40條、第60條第1 項及依違反道路交通管理事
    件統一裁罰基準及處理細則所訂之違反道路交通管理事件統
    一裁罰基準表等規定，裁處異議人如主文第2 項所示之罰鍰
    ，及並各記違規點數1點，以資適法。
五、據上論斷，應依道路交通管理處罰條例第87條第2 項、道路
    交通案件處理辦法第20條前段，道路交通管理處罰條例第，
    第40條、第60條第1 項，裁定如主文。
中    華    民    國    97    年    5     月    15    日
                    交通法庭    法  官  楊昱辰
以上正本證明與原本無異。
如不服本裁定，應於裁定送達後5 日內向本院提出抗告狀（須附
繕本）。
                                書記官  黃秋萍
中    華    民    國    97    年    5     月    16    日


司法院資訊處製作；財團法人民間司法改革基金會備份。
